臺灣臺北地方法院刑事判決　　　　　　 95年度交易字第864號
聲　請　人　臺灣臺北地方法院檢察署檢察官
被　　　告　甲○○
上列被告因公共危險案件，經檢察官聲請簡易判決處刑（九十五
年度偵字第一一七五一號），經本院改以通常程序審理，經被告
就被訴事實為有罪之陳述，由本院合議庭裁定進行簡式審判程序
，判決如下：
    主  文
甲○○服用酒類，不能安全駕駛動力交通工具而駕駛，累犯，處
拘役伍拾日，如易科罰金以銀元佰元即新臺幣玖佰元折算壹日
。
    事  實
一、甲○○前於民國九十一年間曾因故意違反毒品危害防制條例
    罪，經臺灣板橋地方法院以九十一年度易字第一六一三號判
    決處有期徒刑三月確定，於九十一年十二月三十日執行完畢
    ，猶不知悔改，於九十五年五月一日下午九時許，在臺北縣
    板橋市○○路二二○巷二五號一樓附近飲酒後，明知其於飲
    酒後已不能安全駕車，竟隨即駕駛車號八九○三—ＫＭ號自
    用小客車，由臺北縣往宜蘭縣方向行駛。嗣於同日下午十一
    時三十分許，在臺北縣石碇鄉○○路二一‧五公里彎道處，
    因操作失當致該跨越分向限制線進入對向車道，而與鍾昌輝
    駕駛車號ＱＷ—七四七號營業大貨車發生碰撞，經警到場以
    呼氣方式檢測其酒精濃度高達每公升○‧四七毫克，始悉上
    情。
二、案經臺北市政府警察局新店分局報告臺灣臺北地方法院檢察
    署檢察官偵查後聲請簡易判決處刑，由本院改以通常程序審
    理，再裁定進行簡式審判程序。
    理  由
一、訊據被告甲○○就於前揭時、地飲酒後，仍駕駛車號八九○
    三—ＫＭ號自用小客車，為警車禍肇事處理時，以呼氣方式
    檢測其酒精濃度為每公升○‧四七毫克等事實，於本院調查
    、審理時（見本院九十六年一月八日筆錄）均自白不諱，且
    ：
  (一)有刑法第一百八十五條之三案件測試觀察紀錄表（見偵查卷
    第四五頁）、檢測呼氣酒精濃度資料表（見偵查卷第四二頁
    ）、生理平衡檢測表（見偵查卷第四六頁）、臺北市政府警
    察局舉發違反道路交通管理事件通知單（見偵查卷第四七頁
    ）等在卷可稽；
  (二)是依上開卷附之各項文書等補強證據已足資擔保被告於本院
    調查、審理中所為之上開任意性自白之真實性，按據刑事訴
    訟法第一百五十六條第一項、第二項之規定，自得據被告前
    開任意性自白及各該補強證據，採信被告任意、真實之自白
    ，認本件事證明確，被告犯行洵堪認定，應予依法論科。
二、查被告行為後，刑法於九十四年二月二日公布，於九十五年
    七月一日施行。按行為後法律有變更者，適用行為時之法律
    ，但行為後之法律有利於行為人者，適用最有利於行為人之
    法律，現行刑法第二條第一項訂有明文。此條規定乃與刑法
    第一條罪刑法定主義契合，而貫徹法律禁止溯及既往原則，
    係規範行為後法律變更所生新舊法律比較適用之準據法，是
    刑法第二條本身雖經修正，但刑法第二條既屬適用法律之準
    據法，本身尚無比較新舊法之問題，應一律適用裁判時之現
    行刑法第二條規定以決定適用之刑罰法律，先予辨明。又以
    本次刑法修正之比較新舊法，應就罪刑有關之共犯、未遂犯
    、想像競合犯、牽連犯、連續犯、結合犯，以及累犯加重、
    自首減輕暨其他法定加減原因（如身分加減）與加減例等一
    切情形，綜其全部罪刑之結果而為比較，最高法院九十五年
    五月二十三日著有九十五年度第八次刑庭會議決議可資參照
    。經查：
  (一)刑法第一百八十五條之三服用酒類不能安全駕駛而駕駛罪，
    法定刑得科或併科銀元三萬元以下罰金，據修正後刑法施行
    法增訂第一條之一：「中華民國九十四年一月七日刑法修正
    施行後，刑法分則編所定罰金之貨幣單位為新臺幣。九十四
    年一月七日刑法修正時，刑法分則編未修正之條文定有罰金
    者，自九十四年一月七日刑法修正施行後，就其所定數額提
    高為三十倍。但七十二年六月二十六日至九十四年一月七日
    新增或修正之條文，就其所定數額提高為三倍」及刑法第三
    十三條第五款修正為：「主刑之種類如下：五、罰金：新臺
    幣一千元以上，以百元計算之」等規定，是依修正後之法律
    ，該罪所得科處之罰金刑最高為新臺幣九萬元、最低為新臺
    幣一千元；然依被告行為時之刑罰法律，即罰金罰鍰提高標
    準條例第一條前段規定之提高倍數十倍及刑法第三十三條第
    五款規定之罰金最低額一元計算，該罪之罰金刑最高為銀元
    三萬元，最低額為銀元十元，換算為新臺幣，最高額雖與新
    法同為新臺幣九萬元，然最低額僅為新臺幣三十元。因此，
    比較上述修正前、後之刑罰法律，自以被告修正施行前即行
    為時關於科處罰金刑之法律較有利於被告。
  (二)修正後新刑法第四十七條第一項規定：「受徒刑之執行完畢
    ，或一部之執行而赦免後，五年以內故意再犯有期徒刑以上
    之罪者，為累犯，加重本刑至二分之一。」，而修正前舊同
    條則規定為：「受有期徒刑之執行完畢，或受無期徒刑或有
    期徒刑一部之執行而赦免後，五年以內再犯有期徒刑以上之
    罪者，為累犯，加重本刑至二分之一。」，本件被告係於前
    案執行完畢後，五年內故意再犯本件，不論依舊法第四十七
    條之規定，抑或新法第四十七條第一項之規定，均構成累犯
    ，對被告而言並無法律變更問題之適用。
  (三)綜合上述之比較，揆諸前揭最高法院決議及修正後刑法第二
    條第一項前段、後段規定之「從舊、從輕」原則，自應適用
    被告行為時之法律應適用被告行為時之舊法，故以下未特別
    敘明者，均係指修正前之舊法，核先敘明。
三、核被告之行為係犯刑法第一百八十五條之三服用酒類不能安
    全駕駛而駕駛罪。查被告前於九十一年間曾因故意違反毒品
    危害防制條例罪，經臺灣板橋地方法院以九十一年度易字第
    一六一三號判決處有期徒刑三月確定，於九十一年十二月三
    十日執行完畢，有臺灣高等法院被告前案紀錄表附卷可按，
    未滿五年，故意再犯本件有期徒刑以上之罪，為累犯，應依
    修正後刑法第四十七條第一項加重其刑。本院爰審酌被告於
    本院調查、審理時均已坦承不諱，深感悔悟，且因本件車禍
    已經賠償對方車損九萬元、臺北市政府警察局舉發違反道路
    交通管理事件裁罰三萬四千五百元，已受有相當之教訓，並
    衡量被告其餘犯罪動機、目的、犯罪時所受之刺激、犯罪之
    手段、犯人之生活狀況、品行、智識程度、犯罪所生之危險
    或損害、犯罪後之態度等一切情狀，判處如主文所示之刑。
    再刑法第四十一條修正施行前為：「犯最重本刑為五年以下
    有期徒刑以下之刑之罪，而受六個月以下有期徒刑或拘役之
    宣告，因身體、教育、職業、家庭之關係或其他正當事由，
    執行顯有困難者，得以一元以上三元以下折算一日，易科罰
    金。但確因不執行所宣告之刑，難收矯正之效，或難以維持
    法秩序者，不在此限。併合處罰之數罪，均有前項情形，其
    應執行之刑逾六月者，亦同」；再於修正施行後為「犯最重
    本刑為五年以下有期徒刑以下之刑之罪，而受六個月以下有
    期徒刑或拘役之宣告者，得以新臺幣一千元、二千元或三千
    元折算一日，易科罰金。」，且修正施行前之易科罰金折算
    標準，依照修正施行前罰金罰鍰提高標準條例第二條前段（
    九十五年七月一日已刪除）規定，就其原定數額提高為一百
    倍折算一日，則本件被告依照行為時之刑法第四十一條易科
    罰金折算標準，應以銀元三百元折算一日，經折算為新臺幣
    後，以新臺幣九百元折算為一日。經比較上開修正前後之刑
    法第四十一條規定及易科罰金折算標準，應修正施行前之規
    定，較有利於被告，故以修正前之規定諭知易科罰金之折算
    標準，以示懲儆。
據上論斷，應依刑事訴訟法第四百五十二條、第二百七十三條之
一第一項、第二百九十九條第一項前段，修正後刑法第二條第一
項前段、第四十七條第一項、刑法第一百八十五條之三、修正前
刑法第四十一條第一項前段，刑法施行法第一條之一，判決如主
文。
本案經檢察官陳焜昇到庭執行職務
中　　華　　民　　國　　96　　年　　1 　　月　　22　　日
                  刑事第四庭  法　官  郭惠玲
如不服本判決，應於判決送達後十日內向本院提出上訴狀（應抄
附繕本）。
上正本證明與原本無異。
                              書記官  鄭雅文
中　　華　　民　　國　　96　　年　　1 　　月　　24　　日
附錄本案論罪科刑法條全文：
刑法第一百八十五條之三
服用毒品、麻醉藥品、酒類或其他相類之物，不能安全駕駛動力
交通工具而駕駛者，處一年以下有期徒刑、拘役或三萬元以下罰
金。
